【裁判字號】    98,抗,947
【裁判日期】    980923
【裁判案由】    聲明異議
【裁判全文】
臺灣高等法院刑事裁定                   98年度抗字第947號
抗  告  人  甲○○
                    （現於臺灣臺北監獄臺北分監執行中）
上列抗告人因聲明異議案件，不服臺灣板橋地方法院中華民國九
十八年八月十二日裁定（九十八年度聲字第三五二五號），提起
抗告，本院裁定如下：
    主  文
抗告駁回。
    理  由
一、本件抗告意旨略以：抗告人即受刑人甲○○因與詐騙集團共
    同犯詐欺案件，經台灣板橋地方法院於民國九十八年五月二
    十八日，以九十六年度易字第二七一六號刑事判決所判處之
    各有期徒刑，均經諭知易科罰金折算標準，並定應執行有期
    徒刑十月，經檢察官提起上訴，由本院以九十八年度上易字
    第九五號刑事判決上訴駁回而告確定；因而發交台灣板橋地
    方法院檢察署執行，經檢察官於九十八年七月二十一日，以
    九十八年度執字第八０五七號命令，逕以「抗告人參與犯罪
    之程度及犯罪情節，俱非輕微，隨機詐騙造成社會大眾對他
    人不信賴，社會秩序受損嚴重，其犯罪損害甚大，再審酌其
    原所宣告之刑為有期徒刑十月，認不執行徒刑，難收矯正之
    效，及難以維持法秩序」為由，而不准易科罰金，令抗告人
    於九十八年七月二十一日入監服刑。惟抗告人僅因在經濟壓
    力下為自力賺取大學學費涉世未深，而遭詐騙集團主謀利用
    至自動取款機提領贓款，即俗稱車手之工作，顯見抗告人之
    犯罪行為非屬重大；且抗告人於偵審中均坦承犯行，表示顯
    願痛改前非；況抗告人母親日前因車禍腰椎受傷而無法工作
    ，抗告人之胞妹仍就讀大學而無法負擔家計，且與抗告人交
    往多年之未婚妻已有孕在身，抗告人即將與之完婚，倘未予
    抗告人易科罰金之機會，對抗告人之家庭將生重大危害，亦
    無法使其有改過向善之機會，為此就檢察官之執行命令聲明
    異議，請予撤銷上開執行命令，並為准予易科罰金之裁定；
    然原審裁定未詳閱上開確定判決之相關卷證資料，而細繹上
    開確定判決之考量，竟以「況本案倘無受刑人出面領款，被
    害人等亦不致遭受重大損害，是受刑人所為，對於法秩序之
    侵害確屬重大」、「受刑人入監執行較准易科罰金更能改善
    家庭經濟狀況」、「受刑人執行至九十九年五月二十日，與
    其未婚妻預產期為九十八年十一月十六日僅距半年餘，對其
    影響並非極為巨大」等並無依據之推論或違反人情倫常之語
    駁回抗告人之聲明異議，自難謂適當云云。
二、按受刑人或其法定代理人或配偶以檢察官執行之指揮為不當
    者，得向諭知該裁判之法院聲明異議，刑事訴訟法第四百八
    十四條定有明文。又本件受刑人行為時之刑法第四十一條規
    定：「（第一項）犯最重本刑為五年以下有期徒刑以下之刑
    之罪，而受六個月以下有期徒刑或拘役之宣告，因身體、教
    育、職業、家庭之關係或其他正當事由，執行顯有困難者，
    得以一元以上三元以下折算一日，易科罰金。但確因不執行
    所宣告之刑，難收矯正之效，或難以維持法秩序者，不在此
    限。（第二項）併合處罰之數罪，均有前項情形，其應執行
    之刑逾六月者，亦同。」。準此，有期徒刑或拘役得易科罰
    金之案件，法院所諭知者，僅係易科罰金之折算標準而已，
    至於是否准予易科罰金，乃賦予執行檢察官有依個案依前開
    法律規定裁量之權能，亦即執行檢察官得考量受刑人如不接
    受有期徒刑或拘役之執行，是否難收矯正之效，或難以維持
    法秩序，以作為其裁量是否准予易科罰金之憑據，非謂受刑
    人一有身體、教育、職業、家庭等諸項事由或暫時無法執行
    ，執行檢察官即必然應准予易科罰金。另刑法第四十一條第
    一項所謂之「難收矯正之效」、「難以維持法秩序」等，均
    屬不確定法律概念，此乃係立法者賦予執行者能依具體個案
    ，考量犯罪特性與情節及受刑人個人之特殊事由，據以審酌
    應否准予易科罰金。是以法律賦予執行檢察官此項裁量權，
    僅在發生裁量瑕疵之情況時，法院始有介入審查之必要，合
    先敘明。
三、經查：上開確定判決固認受刑人係因年輕識淺貪圖小利，始
    參與該案之詐騙集團；惟觀該詐騙集團之犯罪行為，其中甚
    有向被害人謊稱「兒子遭人綁架」、「小孩失蹤，須給付款
    項」等利用被害人擔心子女安危之焦慮心境以訛詐金錢，足
    徵該詐騙集團之詐欺手段極為狠毒，對法秩序造成嚴重危害
    。再抗告人並未提出戶籍謄本等資料，以證明其家或其未婚
    妻家中無其他成員可照料其母或其未婚妻或其為家中唯一生
    計收入者。又抗告人並非其妹之負法定義務扶養人，自不能
    以其妹在學，即認須給予抗告人易科罰金之處分。是本院認
    抗告人上揭所舉事由，均不得作為得准予易科罰金之理由。
四、綜上所述，檢察官前揭不准易科罰金之執行命令，依卷內資
    料，難認有何裁量瑕疵之情形，故其命令不准易科罰金，逕
    將抗告人送監執行，於法自無不合。原審認抗告人以檢察官
    執行指揮之命令不當，聲明異議，為無理由，而駁回其聲明
    異議，核無不合。抗告人不服原審裁定，請求撤銷該裁定，
    為無理由，應予駁回。
據上論結，應依刑事訴訟法第四百十二條，裁定如主文。
中    華    民    國    98    年    9     月    23    日
                  刑事第十七庭  審判長法  官 趙功恆
                                      法  官 陳世宗
                                      法  官 陳憲裕
以上正本證明與原本無異。
不得再抗告。
                                      書記官 張玉如
中    華    民    國    98    年    9     月    24    日


司法院資訊處製作；財團法人民間司法改革基金會備份。
